臺灣高等法院交通事件裁定　　　　　　 100年度交抗字第19號
抗　告　人
即受處分人　張永興
上列抗告人因違反道路交通管理處罰條例案件，不服臺灣板橋地
方法院，中華民國99年11月30日所為裁定（99年度交聲字第2582
號），提起抗告，本院裁定如下：
    主  文
抗告駁回。
    理  由
一、原處分機關（交通部公路總局臺北區監理所）以抗告人即受
    處分人（下稱受處分人）張永興駕駛車牌號碼5E-6059號自
    用小客車，於民國99年7月3日1時3分許，在新北市○○區○
    ○路114號前為警攔查，測得呼氣酒精濃度為每公升0.69 毫
    克，而有汽車駕駛人酒精濃度超過規定標準（每公升0.55毫
    克以上）之違規行為，違反道路交通管理處罰條例第35條第
    1項第1款規定，經臺北縣政府警察局中和第二分局錦和派出
    所執勤警員當場掣單舉發，原處分機關乃依前揭規定及違反
    道路交通管理事件統一裁罰基準表之規定，於99年8月12 日
    裁處受處分人罰鍰新臺幣（下同）4萬9,500元，並吊扣駕駛
    執照12個月及施以道路交通安全講習等語。
二、原裁定意旨略以：原處分關於裁處罰鍰部分，因該同一交通
    違規行為業經臺灣板橋地方法院檢察署檢察官於99年7月15
    日以99年度速偵字第4400號為緩起訴處分，緩起訴期間為1
    年，受處分人應於緩起訴處分確定，收受執行緩起訴處分命
    令通知書後3個月期間內向國庫繳交2萬元，而上開緩起訴處
    分於99年8月6日確定，基於一事不二罰之原則規定，裁處罰
    鍰部分已無從再適用行政罰，從而，原處分機關裁處受處分
    人罰鍰4萬9,500元部分，有違一事不二罰之原則，自難謂適
    法。至原處分其他裁處（吊扣駕駛執照及施以道路交通安全
    講習）部分則依行政罰法第26條第1項但書，仍得裁處之，
    因而駁回受處分人此部分之異議。
三、抗告意旨略以：原裁定既已撤銷該交通裁罰處分，該處分所
    涉之吊扣駕照處分即無從存在，何以仍裁罰受處分人吊扣駕
    照等處分，又員警不該委由民眾代為酒測行使公權力，舉發
    過程亦有不當之處。況受處分人因業務需要駕駛自用小客車
    ，請鈞院基於伊之生計要求，撤銷該吊扣駕照處分云云。
四、本件酒後駕車係一交通違規行為，有關其處罰效果之罰鍰、
    吊扣駕駛執照及施以道路交通安全講習等處分，均與該交通
    違規行為是否存在無從分離。法院審理時應先確定受處分人
    是否確有交通違規行為事實，再決定原處分機關所適用之法
    律有無錯誤。從而，受處分人抗告狀雖僅就吊扣駕駛執照部
    分抗告。惟該罰鍰與施以道路交通安全講習部分，既然與交
    通違規行為是否存在無從分離，法院自應予以審理。否則，
    倘法院審理結果，認其交通違規行為不存在，僅能將原處分
    關於吊扣駕駛執照部分予以撤銷改判，其餘部分因認未經聲
    明異議或抗告而確定，致生無交通違規行為，而遭處罰鍰及
    施以道路交通安全講習之不合理現象。再者，受處分人有交
    通違規行為，應受罰鍰與記點之處罰，而原裁決書僅裁處罰
    鍰而漏未記點，案經受處分人就罰鍰部分聲明異議，如法院
    認應將原處分撤銷，並為罰鍰及記點之處罰。易言之，倘認
    未經抗告，即不得審理，法院豈能將原處分撤銷，並為罰鍰
    及記點之處罰（本院暨所屬法院98年度法律座談會刑事類提
    案第23號討論暨審查意見參照）。依上開說明，本件受處分
    人雖僅就吊扣駕駛執照部分提起抗告，惟該罰鍰與施以道路
    交通安全講習部分既與交通違規行為是否存在無從分離，本
    院自應全部審理，合先敘明。
五、經查：
(一)本件受處分人於前揭時地，飲酒後猶駕駛上開自用小客車，
    為警攔查，經測得受處分人呼氣酒精濃度測定值達每公升
    0.69毫克，業已超出規定標準等情，此為受處分人所不否認
    ，並有臺北市政府警察局舉發違反道路交通管理事件通知單
    、交通部公路總局臺北區監理所北監自裁字第裁40-C000000
    00號違反道路交通管理事件裁決書在卷可參，是受處分人之
    上開交通違規事實，自堪以認定。
(二)受處分人雖以員警不該委由民眾代為酒測行使公權力，舉發
    過程即有不當之處云云置辯。惟依原審勘驗本件舉發當時之
    錄影光碟內容：員警先提供飲水供受處分人飲用或漱口，又
    與受處分人核對時間為12時10分，並告知於15分鐘後即2時
    25分實施酒測。實施酒測過程中，因受處分人未以正確方式
    吹氣導致無法測得數值，期間實施吹氣程序達19次，員警並
    一再告知受處分人因其未將氣吹出，故酒測器無法測出結果
    ，然受處分人仍無法正確為之，且受處分人及在旁之人復一
    再出言干擾，猜測員警實施酒精測試動機，復質疑員警所稱
    無法測得結果之情並非屬實，以致施測過程無法流暢進行。
    員警見屢次無法測得數值，本欲停止施測，惟因受處分人妻
    央求，始同意最後一次對受處分人施測，此時員警央請一在
    場身穿白色T恤之民眾教導受處分人吹氣，在調整酒測器並
    再次解說儀器內容後，交由該男子持酒測器由受處分人吹氣
    ，並在旁監督施測過程，經受處分人吹氣後始測得結果等情
    ，業經原審勘驗前開酒精施測過程光碟，並製有勘驗筆錄在
    卷可稽（原審卷第26、27頁）。本件受處分人先未以正確方
    式吹氣，致員警實施酒測高達19次均無法正確取得酒測數值
    ，顯見其有排斥抗拒之情，後員警本不欲再測，惟經受處分
    人妻為其求情，為免徒勞，始由員警調整酒測器，再次解說
    儀器內容，並由施測過程中全程在場之一民眾手持酒測器由
    受處分人對之吹氣。衡情而論，當時對受處分人實施之酒測
    器係於99年5月25日檢定合格，檢定合格有效期間為1年，受
    處分人於99年7月3日酒測時使用該測試器，尚在檢定合格有
    效期間內，有合格證書附卷可稽（原審卷第17頁），而該施
    測過程均經員警在場監督且判讀測試結果，則該民眾無非僅
    係員警手足，又受處分人並未拒絕對該民眾所持酒測器吹氣
    為檢測行為，甚或於檢測過程與該民眾討論吹氣方式，足見
    受處分人同意員警委由該民眾協助施測，然嗣後竟質疑員警
    施測過程，自屬無據。受處分人於上開時地飲酒後酒精濃度
    超過規定標準情況駕車之違規行為，洵堪認定。
(三)按行政罰法第26條第2項雖以應受行政罰行為如經不起訴處
    分或為無罪、免訴、不受理、不付審理之裁判確定，始得另
    為裁決處罰，固未明文包括緩起訴處分在內；惟緩起訴處分
    性質實屬於附條件的職權不起訴處分，而於緩起訴條件成就
    後，始發生如同確定不起訴處分的效力。故於緩起訴猶豫期
    間屆滿，未經撤銷緩起訴時，緩起訴即發生同於確定不起訴
    處分之效力。此時，行為人即已終局的不受刑事訴追，該緩
    起訴處分即具有實質的確定力。原處分機關於此時再為裁決
    ，行為人即無同時遭受行政處罰及刑事訴追的危險。因此，
    解釋上行政罰法第26條第2項規定應包括條件成就的緩起訴
    處分。酒後駕車同時觸犯公共危險犯行，行為人雖經緩起訴
    處分，於緩起訴處分條件成就前，行為人隨時有撤銷緩起訴
    再受刑事追訴的風險。行政機關自不得就同一事由於緩起訴
    期間裁處罰鍰處分，以免行為人遭受一事二罰之危險（本院
    暨所屬法院96年法律座談會刑事類提案第36號議審查意見及
    研究結果、98年法律座談會刑事類提案第24決意審查意見參
    照）。本件受處分人於上揭時地酒後駕駛上開自用小客車涉
    犯公共危險案件，經臺灣板橋地方法院檢察署檢察官以緩起
    訴處分，緩起訴1年，並應向國庫支付2萬元之緩起訴處分金
    ，於99年8月6日確定，緩起訴期間至100年8月5日期滿等情
    ，有臺灣板橋地方法院檢察署檢察官99年度速偵字第4400號
    緩起訴處分書、本院被告前案紀錄表在卷可憑（原審卷第23
    至25頁），現仍在緩起訴期內。受處分人於緩起訴的1年猶
    豫期間，最終是否會被檢察官提起公訴，仍懸而未定，檢察
    官仍得依職權，撤銷緩起訴處分，受處分人尚有受刑事追訴
    處罰的可能。茲受處分人酒後駕車之違規行為既經檢察官緩
    起訴處分確定，受處分人並已接受相當於刑法之處罰，然原
    處分機關卻仍依道路交通管理處罰條例第35條第1項第1款規
    定，裁處受處分人4萬9,500元之罰鍰，揆諸前揭說明，自有
    未合。
(四)另關於吊扣駕駛執照及參加道路交通安全講習二部分之處分
    ，按汽車駕駛人，駕駛汽車經測試檢定有酒精濃度超過規定
    標準者，處新臺幣1萬5,000元以上6萬元以下罰鍰，並當場
    移置保管該汽車、吊扣其駕駛執照一年並應接受道路交通安
    全講習，道路交通管理處罰條例第35條第1項第1款、第24
    條定有明文，受處分人為領有駕照之合格駕駛人，對上述交
    通規定應知悉或查詢相關法規規定並加以遵循。又上開處分
    ，性質亦與罰鍰迴異，屬行政罰法第26條第1項但書所定之
    其他種類行政罰，並無與刑事緩起訴處分產生上開一事不二
    罰之關係，自無受處分人所指原裁定既撤銷原交通裁罰處分
    ，該處分所涉之吊扣駕照處分即無從存在乙情，是受處分人
    以前詞置辯，自非足採。至受處分人抗告意旨所指其因業務
    需要駕駛自用小客車云云，縱若屬實，然受處分人僅顧自身
    之利益，飲酒後雖已達不能安全駕駛動力交通工具之程度，
    竟仍不顧一般行車民眾安全，繼續駕駛該自用小客車於道路
    行駛，實屬可歸咎於受處分人之事由，自難援為免予本件裁
    罰之理由。
六、綜上，原審以原處分機關就受處分人酒後駕車之交通違規事
    實於緩起訴期間屆滿前即對受處分人裁處罰鍰，於法未合，
    因而將原處分撤銷；至原處分機關關於吊扣駕駛執照及參加
    道路交通安全講習之處分並無不當，而駁回受處分人此部分
    之異議，經核尚無不合。因此，受處人執持前詞，指摘原裁
    定為不當，為無理由，應予駁回。至原處分機關於上開緩起
    訴期間屆滿後，得否就本案受處分人之交通違規行為續為裁
    處，自應本於權責依法處理，附此敘明。
據上論斷，應依修正後道路交通事件處理辦法第25條，刑事訴訟
法第412條，裁定如主文。
中    華    民    國    100   年    1     月    19    日
                  刑事第二十一庭審判長法  官  周政達
                                      法  官  趙文
                                      法  官  楊力進
以上正本證明與原本無異。
本件不得再抗告。
                                      書記官  彭威翔
中    華    民    國    100   年    1     月    19    日